【裁判字號】    97,訴,916
【裁判日期】    970331
【裁判案由】    毒品危害防制條例
【裁判全文】
臺灣板橋地方法院刑事判決               97年度訴字第916號
公  訴  人  臺灣板橋地方法院檢察署檢察官
被      告  甲○○
上列被告因違反毒品危害防制條例案件，經檢察官提起公訴（97
年度毒偵字第783 號、97年度偵字第5823號），嗣因被告就被訴
事實為有罪之陳述，本院告知被告簡式審判程序之旨，並聽取當
事人之意見後，裁定改由受命法官獨任依簡式審判程序進行，判
決如下：
    主  文
甲○○施用第一級毒品，處有期徒刑陸月，扣案之第一級毒品海
洛因貳包內之海洛因（驗後合計淨重壹點貳肆公克）、含有第二
級毒品四氫大麻酚之菸草（驗後淨重零點肆壹捌公克）均沒收
銷燬之；又施用第二級毒品，處有期徒刑月，扣案之第二級毒
品甲基安非他命貳包內之甲基安非他命（驗後合計淨重零點肆柒
肆玖公克）均沒收銷燬之。應執行有期徒刑捌月，扣案之第一級
毒品海洛因貳包內之海洛因（驗後合計淨重壹點貳肆公克）、第
二級毒品甲基安非他命貳包內之甲基安非他命（驗後合計淨重零
點肆柒肆玖公克）及含有第二級毒品四氫大麻酚之菸草（驗後淨
重零點肆壹捌公克）均沒收銷燬之。
    事  實
一、甲○○前因施用毒品案件，經本院裁定送觀察、勒戒後，因
    認有繼續施用毒品之傾向，再經本院裁定令入戒治處所施以
    強制戒治，而於民國95年9 月5 日入所戒治，其後於96年6
    月15日執行完畢釋放出所，並經臺灣板橋地方法院檢察署檢
    察官於96年8 月21日以96年度戒毒偵字第323 號不起訴處分
    確定。詎甲○○猶不知悔改，先於97年1 月7 日晚上11時許
    ，在臺北縣三重市○○路天台廣場附近某處，以新台幣1 萬
    5 千元之代價，向年籍姓名均不詳之綽號「阿生」之成年男
    子購入第一級毒品海洛因、甲基安非他命各2 包（嗣經甲○
    ○施用後，再為警扣案驗後分別為合計1.24公克、0.4749公
    克），「阿生」並同時贈送甲○○含有第二級毒品四氫大麻
    酚（Tetrahydrocannabinol）之菸草1 包（驗後淨重0.4138
    公克）（起訴書誤載為甲○○所買受，且誤載該菸草為大麻
    菸草）。其後甲○○即基於施用第一級毒品海洛因之犯意，
    於上開強制戒治執行完畢釋放後之5 年內即97年1 月8 日凌
    晨5 時許，在其臺北縣蘆洲市○○街71巷21號5 樓住處內，
    以將海洛因捲菸點燃後吸用之施用方式，施用海洛因1 次；
    其復基於施用第二級毒品甲基安非他命之犯意，於97年1 月
    8 日凌晨5 時20分許，同在上開住處內，以將甲基安非他命
    置入玻璃球內燒烤後再吸食其煙霧之施用方式，施用甲基安
    非他命1 次。嗣於97年1 月8 日上午11時許，警方持本院所
    核發之搜索票，前往上址執行搜索，當場扣得前揭毒品等物
    ，並採集其之尿液送驗後，因而查獲上情。
二、案經臺北市政府警察局大安分局報告臺灣板橋地方法院檢察
    署檢察官偵查起訴。
    理  由
壹、程序方面：
    按本件被告甲○○所犯係死刑、無期徒刑、最輕本刑為3 年
    以上有期徒刑以外之罪，其於準備程序就前揭被訴事實為有
    罪之陳述，經法官告知簡式審判程序之旨，並聽取其與公訴
    人之意見後，本院認無不得或不宜改依簡式審判程序進行之
    處，爰依刑事訴訟法第273 條之1 第1 項、第284 條之1 ，
    裁定本件由受命法官獨任進行簡式審判程序，合先敘明。
貳、實體方面：
  一、認定事實部分：
      訊據被告甲○○對於前揭犯罪事實均坦承不諱，本院復審
      酌：
    (一)查被告前因施用毒品案件，有如犯罪事實欄所載經送觀察
      勒戒、強制戒治及戒治執行完畢釋放之紀錄，此有臺灣高
      等法院被告前案紀錄表1 份在卷可按。是被告於涉本案之
      前，業曾因初犯施用毒品案件，經送前揭強制戒治，而於
      前揭強制戒治執行完畢釋放後之5 年內，再涉犯本件施用
      毒品之罪甚明。
    (二)次查，經警將被告遭查獲時所採之尿液送驗結果，被告之
      尿液係呈嗎啡及甲基安非他命陽性反應，此有臺北市政府
      警察局偵辦毒品案件尿液檢體委驗單、臺灣尖端先進生技
      醫藥股份有限公司97年1 月21日出具之濫用藥物檢驗報告
      各1 份在卷可稽。又查：
      1.海洛因施用入人體後水解還原成嗎啡，再循嗎啡之代謝
        方式排出體外，業據行政院衛生署藥物食品檢驗局以73
        藥檢壹字第030221號函說明綦詳，且尿液中能否驗出嗎
        啡陽性反應，與其投與量、投與途徑、採尿時間、個人
        體質及檢測方法之靈敏度有關，國外曾有文獻報導注射
        6 毫克之海洛因鹽酸鹽，其代謝物嗎啡之平均可檢出時
        限約為26小時，亦經行政院衛生署藥物食品檢驗局於81
        年9 月8 日以（81）藥檢壹字第8114885 號函釋明在案
        。
      2.甲基安非他命經口服投與後，約百分之70於24小時內自
        尿中排出，約百分之90於96小時內自尿中排出，由於目
        前國內尿液中甲基安非他命之檢驗僅為鑑定其是否呈陽
        性反應，尚未定其含量，且甲基安非他命成分之檢出與
        其投與方式、投與量、個人體質、採尿時間與檢測儀器
        之精密度等諸多因素有關，因此僅憑尿液中呈甲基安非
        他命陽性反應，並無法確實推算吸食時間距採集時間之
        長短，惟依上述資料推斷，最長可能不會超過4 日即96
        小時，此經行政院衛生署藥物食品檢驗局於81年2 月8
        日以（81）藥檢壹字第001156號函釋明在案。
      3.再者，前揭尿液檢驗報告載明係以ＧＣ／ＭＳ（即氣相
        層析質譜儀分析法）方法作為確認檢驗之方式，而該方
        法之原理係檢品經氣化後，通過層析管分離純化，再將
        純化後之成分循序送入質譜儀做個別鑑定。因質譜儀所
        測定之圖譜，在化學上被公認具有指紋特性，故可據以
        完全判定該檢品係為何種化合物。職是，台北榮民總醫
        院即認為若以氣相層析質譜儀（ＧＣ／ＭＳ）作藥物及
        其代謝產物之定性及定量分析，幾乎不會有偽陽性反應
        產生，此經該院於83年4 月7 日以83北總內字第3059號
        函釋明在案。
      4.準此而論，被告之尿液經以氣相層析質譜儀分析法檢驗
        ，既係呈嗎啡及甲基安非他命陽性反應，顯見被告應有
        在前揭犯罪時間施用第一級毒品海洛因及第二級毒品甲
        基安非他命之行為甚明。
    (三)此外，扣案之白粉2 包、白色透明結晶2 包及菸草碎粒1
      包經送驗結果，確分別係第一級毒品海洛因、第二級毒品
      甲基安非他命及含有第二級毒品四氫大麻酚之菸草無訛（
      海洛因驗後合計淨重1.24公克，甲基安非他命驗後合計淨
      重0.4749公克，含有四氫大麻酚之菸草驗後淨重0.4138公
      克），此有法務部調查局97年2 月4 日調科壹字第097230
      07220 號濫用藥物實驗室鑑定書、交通部民用航空局醫務
      中心97年1 月15日航藥鑑字第0970251 號毒品鑑定書各1
      份在卷可稽，上開扣案毒品核與被告本件所施用之毒品相
      符，益見被告確有施用第一級毒品海洛因及第二級毒品甲
      基安非他命無誤。
    (四)綜上所述，被告前曾初犯施用毒品，經送前揭強制戒治，
      而於前揭強制戒治執行完畢釋放後，5 年內再犯本件施用
      毒品之罪，事證應屬明確，其犯行應堪認定。
  二、論罪科刑：
    (一)查海洛因係屬毒品危害防制條例第2 條第2 項第1 款所規
      定之第一級毒品，甲基安非他命、四氫大麻酚則屬同條例
      同條項第2 款所規定之第二級毒品，核被告施用海洛因、
      甲基安非他命之行為，分別係犯毒品危害防制條例第10條
      第1 項施用第一級毒品罪及同條第2 項施用第二級毒品罪
      。被告以一持有行為，同時持有第一級毒品海洛因及第二
      級毒品甲基安非他命、四氫大麻酚，為想像競合犯，依刑
      法第55條規定，應從一重之持有第一級毒品罪處斷。公訴
      意旨認被告持有四氫大麻酚之犯行應與被告施用海洛因、
      甲基安非他命之犯行分論併罰云云，即容有誤解。又被告
      持有海洛因、甲基安非他命後，復進而施用，其持有海洛
      因、甲基安非他命之低度行為，分別為施用海洛因、甲基
      安非他命之高度行為所吸收，均不另論罪。被告上開施用
      第一級毒品罪及施用第二級毒品罪，犯意各別，罪名不同
      ，且係分別所為，自應分論併罰之。
    (二)本院審酌被告施用毒品，足以戕害其身心，滋生其他犯罪
      ，惡化治安，嚴重損及公益，且被告前曾初犯施用毒品之
      罪，業經強制戒治執行完畢，其竟再為本件施用毒品犯行
      ，顯見其毫不思悔改，自制力亦顯不佳；惟另考量被告於
      犯後已能坦承犯行，而其施用毒品之行為於本質上係屬自
      我戕害行為，反社會性之程度應屬較低等一切情狀，酌情
      量處如主文所示之刑，以資懲儆。又扣案之海洛因2 包內
      之海洛因、甲基安非他命2 包內之甲基安非他命及含有四
      氫大麻酚之菸草，既分屬第一、二級毒品，且與本件犯行
      有所關聯，應依毒品危害防制條例第18條第1 項前段規定
      ，併予宣告沒收銷燬之（惟鑑驗耗用之毒品既已滅失，自
      毋庸宣告沒收銷燬）（按：又被告持有四氫大麻酚之犯行
      因與較重之持有海洛因犯行成立想像競合，而其持有海洛
      因之犯行復由施用海洛因之高度行為所吸收，故就扣案之
      四氫大麻酚菸草爰附於施用海洛因部分之主文項下一併宣
      告沒收）；至扣案之各該毒品之外包裝及本件另所扣得之
      水煙斗、分裝袋等物，因被告於偵查中業已陳明拋棄（參
      見毒偵卷第51頁），該等扣案物品已非被告所有，自無從
      併予宣告沒收，附此敘明。
據上論斷，應依刑事訴訟法第273 條之1 第1 項、第284 條之1
、第299 條第1 項前段，毒品危害防制條例第10條第1 項、第2
項、第18條第1 項前段，刑法第11條、第55條、第51條第5 款，
判決如主文。
本案經檢察官楊展庚到庭執行職務。
中    華    民    國    97    年    3     月    31    日
                  刑事第十二庭  法  官  陳信旗
以上判決正本證明與原本無異。
如不服本判決，應於送達後10日內向本院提出上訴狀。
                                書記官  陳昭綾
中    華    民    國    97    年    3     月    31    日
附錄本判決論罪科刑之法條：
毒品危害防制條例第10條
    施用第一級毒品者，處6 月以上5 年以下有期徒刑。
    施用第二級毒品者，處3 年以下有期徒刑。


司法院資訊處製作；財團法人民間司法改革基金會備份。
